【裁判字號】    95,上訴,4486
【裁判日期】    970530
【裁判案由】    違反著作權法等
【裁判全文】
臺灣高等法院刑事判決                95年度上訴字第4486號
上  訴  人  臺灣臺北地方法院檢察署檢察官
上  訴  人
即  被  告  庚○○
上  訴  人
即  被  告  己○○
上二人共同
選任辯護人  李  旦律師
            江俊賢律師
            謝伊婷律師
被      告  乙○○
上列上訴人因被告違反著作權法等案件，不服臺灣臺北地方法院
94年度訴字第180號，中華民國95年10月27日第一審判決（起訴
案號：臺灣臺北地方法院檢察署93年度偵字第6022號），提起上
訴，本院判決如下：
    主  文
原判決撤銷。
庚○○共同意圖營利而以重製於光碟之方法侵害他人之著作財產
權為常業，累犯，處有期徒刑壹年伍月，減為有期徒刑捌月又拾
伍日。扣案如附表一、二所示之物均沒收。
己○○共同意圖營利而以重製於光碟之方法侵害他人之著作財產
權為常業，處有期徒刑壹年壹月，減為有期徒刑陸月又拾伍日，
緩刑貳年，扣案如附表一、二所示之物均沒收。
乙○○共同連續意圖營利而以重製於光碟之方法侵害他人之著作
財產權，處有期徒刑伍月，如易科罰金，以銀元佰元即新臺幣
玖佰元折算壹日，減為有期徒刑貳月又拾伍日，如易科罰金，以
銀元佰元即新臺幣玖佰元折算壹日。扣案如附表二所示之物均
沒收。
    事  實
一、庚○○因贓物案件，經本院以八十八年度上訴字第七六六號
    判處有期徒刑七月確定，於民國八十九年十二月二十八日縮
    刑期滿執行完畢。其與己○○係夫妻，共同經營實際營業地
    址設於其住家台北縣新店市○○街一０九巷六之一號之「瑪
    芝特企業有限公司」（下稱瑪芝特公司），從事電腦周邊零
    組件及軟硬體之買賣，並由庚○○擔任該公司之負責人。詎
    其二人明知由美商微軟公司（下稱微軟公司）所研發產製Mi
    crosoft Windows 98（下稱Win98）電腦程式著作及該等軟
    體之使用者手冊（User's Guide，Manual），為受我國著作
    權法保護之著作物，非經微軟公司同意或授權，不得擅自重
    製或散布。亦明知如附件所示之「Microsoft」、「MS」、
    「WINDOWS」、「微軟」及飛行窗、四色拼圖、伺服器軟體
    圖樣等圖樣，均業經微軟公司向經濟部中央標準局（現改為
    智慧財產局）申請註冊，取得指定使用於如附件所示商品名
    稱欄所示之商品，上開商標在國際間已行銷多年，為一般社
    會大眾所共知之商標，現仍於專用期間內，未經商標專用權
    人微軟公司之授權及同意，不得於同一商品使用相同之註冊
    商標，或明知為前開商品而販賣。詎其二人竟共同基於意圖
    營利，而以移轉所有權之方法散布光碟重製物以侵害他人著
    作權之常業犯意聯絡，及販賣仿冒商標商品之概括犯意聯絡
    ，自庚○○出獄後之九十年三月一日，開始從事微軟Win98
    盜版產品之買賣，由庚○○以其本名或瑪芝特公司呂董（化
    名呂啟揚）之名義，在瑪芝特公司之上開實際營業地址，利
    用電話、傳真等方式與客戶接洽、接單，己○○則幫忙接聽
    客戶來電、聯絡客戶及記帳，待客戶下單並支付訂金後，即
    以每片光碟片約美金五元之價格，向在大陸地區經商之丙○○（檢察官另案偵查）販入未經微軟公司同意或授權而擅自
    重製侵害該公司著作權且係於同一商品使用相同於附件所示
    註冊商標之盜版Win98光碟重製物後，另向年籍不詳之成年
    大陸人戊○○，以每本使用者手冊人民幣六元、真品證明雷
    射標籤（COA，Certificate of Authenticity）每張美金四
    至四點五元、包裝費人民幣二元之代價，販入未經微軟公司
    同意或授權而擅自重製且係於同一商品使用相同於附件所示
    註冊商標之盜版Win98使用手冊、真品證明雷射標籤等產品
    ，再由戊○○負責包裝成整套之產品，或向戊○○以每套美
    金十二點五元之代價購入含盜版Win98光碟、真品證明雷射
    標籤、使用者手冊、授權書、產品回函、折價券等之整套Wi
    n98盜版產品，待依客戶之要求逕自大陸地區出口交貨至指
    定地點後，客戶即將尾款以現金支付予庚○○，或匯入己○○設於上海商業銀行帳號00000000000000號
    帳戶，而以此方式以每套產品約美金十三元至十五元之價格
    散布、販賣盜版光碟予新加坡或香港籍、年籍姓名均不詳之
    Thomas、Harry、阿明、阿光、阿旁等成年男子。迄九十二
    年十二月二十四日查獲止，約已售出六、七千餘套。
二、庚○○、己○○及乙○○均明知「Crazy Taxi」、「太鼓達
    人」、「忍者龜」、「怪物農場」、「沙灘排球」、「真三
    國無雙III」等「Play Station 2」系統遊戲軟體光碟內（均
    恆需在新力公司所製造之遊戲機「Play Station 2，簡稱為
    PS2」始能執行，不能在個人電腦PC安裝執行，該遊戲機所
    使用之軟體均係屬於DVD格式光碟片）所儲存之電腦程式軟
    體，為新力公司所享有著作財產權之電腦程式著作，依著作
    權法第四條第二款及世界貿易組織（WTO）「與貿易有關之
    智慧財產權協定」TRIPS（Trade Related Aspect of Intel
    lectual Property Rights, including Trade in Counterf
    eit Goods）之約定，均屬受我國著作權法所保護之著作物
    ，非經前揭著作權人之同意或授權，不得擅自重製或散布。
    詎庚○○、己○○為賺取更多不法之利益，承前意圖營利之
    常業犯意，於九十二年六月間與丙○○共同基於擅自以重製
    於光碟之方法侵害他人著作財產權之犯意聯絡，委由乙○○
    將前揭著作之DVD格式光碟片內之防盜拷裝置予以破解，冀
    圖循上開盜版微軟公司作業系統等軟體之產銷管道大肆銷售
    。乙○○自庚○○、己○○處取得前述PS2光碟後即與之共
    同基於意圖營利而以重製於光碟之方法侵害他人之著作財產
    權之概括犯意聯絡，先後於同年七、八月間及至九月間，在
    其住處，連續將光碟內之軟體悉數破解擅自重製至電腦之硬
    碟內，再轉交丙○○在香港或大陸壓製光碟母片，惟經測試
    前述之光碟母片均不能在新力公司所製造之遊戲機上執行而
    未大量重製銷售。嗣於九十二年十二月二十四日經警持搜索
    票在庚○○、己○○及乙○○住處搜索扣得如附表一至二，
    其等所有且供本件犯罪所用之物，及附表三非供本件犯罪所
    用之物，而悉上情。
三、案經微軟公司訴由法務部調查局移送臺灣臺北地方法院檢察
    署檢察官偵查起訴。
    理  由
壹、程序部分：
一、被告己○○及辯護人辯稱：己○○於調查局接受訊問之時間
    長達近十小時，且調查員多次以：不說就不用回家，我知道
    你有小孩，只要好好配合供出，只要你先生負責就好，你不
    用負責，不然你今天不用回去了等語警告、威嚇、利誘，甚
    至大聲咆哮，己○○因而心生恐懼，才為不利於己之自白乙
    節，本院勘驗被告己○○於九十二年十二月二十四日在調查
    局之詢問錄音光碟，其中有爭議部分：勘驗結果固有於十
    五分二十秒後有：。。（聽不清楚）把你收押，。。。交代
    清楚。三二分五六秒：你有沒有小孩？。。。。。。萬一
    檢察官認為你有，對你不利，押起來的話，我怕你小孩會。
    七四分三十秒：如果檢察官叫你回去，你會跟你先生串證
    。二時五分：一定會串證之嫌，檢察官他一定拘留你。
    二時十五分五五秒：你知道我今天問什麼，檢察官怎麼可能
    放你回去等情（本院卷二第一六一至一六六頁，第一七○至
    一七一頁），似不無威嚇之嫌，惟觀諸上開部分之前情是
    ：調查員稱：包括你在講什麼，所以不要太隨便太急說你都
    不知道，我希望你知道的都講。部分調查員說：我怕你先
    生也不在，萬一到時候檢察官認為你有，對你不利，押起來
    的話，我怕你小孩會。等情，無非係曉諭被告己○○據實回
    答，否則有串證等羈押原因，對其不利等，至部分亦同
    ，按實施刑事訴訟程序之公務員，對於該管案件，應於被告
    有利及不利之情形，一律注意，刑事訴訟法第二條第一項定
    有明文。而羈押為不利被告之重大事項，則調查員時時提醒
    、曉諭被告，促使其據實陳述，尚難認係脅迫，何況，原審
    勘驗全部錄音帶及錄音光碟，結果：詢問之過程中被告郭家
    妮多次回答調查員之問題語調輕鬆，尚有與調查員閒聊小孩
    之教育、家庭狀況等與案情無關之事，且筆錄與錄影、錄音
    之內容並無不同處，亦均提示其辨認無誤等情，有該勘驗筆
    錄在卷可參（原審卷第一五○至一五四頁），顯見被告己○○並無受調查員恐嚇等致心生畏懼而為陳述情形，其於調查
    局所為之陳述乃係出於其自由之陳述，並非調查員以不正之
    方所取得，是被告己○○辯稱其調查局之筆錄不具任意性云
    云，自不足採，其在調查局所為之陳述，自有證據能力。至
    於原審勘驗時未通知被告及辯護人到場，於程序上是有瑕疵
    ，惟按除法律另有規定外，實施刑事訴訟程序之公務員因違
    背法定程序取得之證據，其有無證據能力之認定，應審酌人
    權保障及公共利益之均衡維護。刑事訴訟法第一百五十八條
    之四定有明文。而原審上開勘驗內容固較簡約，然有關被告
    主張之羈押問題，如前述部分，亦有記載（原審卷第一五
    一頁），難認有何不實之處，衡酌為免司法資源之浪費，及
    被告、辯護人事後亦自行勘驗該錄音光碟，尚無重大不符之
    處，於其等權益之影響不大等情，應認有證據能力，核予敘
    明。
二、被告庚○○、乙○○於調查局所為不利於己之陳述，並無出
    於強暴、脅迫、利誘、詐欺、疲勞訊問或其他不正之方法，
    亦非違反法定障礙事由經過期間不得訊問或告知義務之規定
    而為，依刑事訴訟法第一百五十六條第一項、第一百五十八
    條之二規定，有證據能力。被告三人及同案被告丙○○於調
    查局以被告身分所為關於其他共同被告所為之陳述，就其他
    被告而言，固係被告以外之人於審判外之供述。然其陳述均
    係出於自由意思所為，且其等於原審均以證人之身分到庭接
    受詰問，被告各人就其他之前之各次供述，均有詰問、辨明
    之機會，則各該筆錄均屬原審交互詰問內容之一部分，自有
    證據能力。惟為免周折，本院於引用時，逕注明原出處，核
    予敘明。
三、辯護人辯稱：本件監聽本係以組織犯罪申請，結果卻是著作
    權案件，乃他案監聽違反重罪監聽原則，監聽譯文無證據能
    力，因該監聽所衍生取得之證據，如被告等之筆錄，亦無證
    據能力乙節，按通訊保障及監察法於九十六年七月十一日修
    正，增訂第五條第四項：違反本條規定進行監聽行為情節重
    大者，所取得之內容或所衍生之證據，於司法偵查、審判或
    其他程序中，均不得採為證據。該修正係在本案之後，惟依
    法律不溯及既往原則，似難逕予適用，而依當時規定，核發
    通訊監察書實施通訊監察者，必須合於通訊保障及監察法第
    五條第一項所規定之要件，始得為之；此不惟於核發通訊監
    察書時，必須有事實足認被告或犯罪嫌疑人有該條第一項所
    列各款罪嫌之一，且必須所監察之通訊內容與該案即該被告
    或犯罪嫌疑人所犯該罪嫌有關，方為遵循該條規定程序所取
    得之證據；否則，該通訊監察所取得之證據，仍屬違背法定
    程序取得之證據，其有無證據能力之認定，依刑事訴訟法第
    一百五十八條之四規定，應審酌人權保障及公共利益之均衡
    維護，以為判斷。最高法院九十五年度台上字第六九○三號
    判決意旨參照。而本件係以組織犯罪為由聲請監聽，結果卻
    是著作權案件，而後者依法不符合監聽要件，是此部分監聽
    ，有違法定程序，衡酌著作權之侵害與公共利益之關係，暨
    人民通訊自由之保障等情，難認該監聽有證據能力，至於辯
    護人所指衍生證據，依毒樹果實理論，亦無證據能力乙節，
    尚非我國刑事訴訟法之規定，且被告等之筆錄，乃係其等自
    由陳述，已如前所述，為一獨立證據，尚難認是監聽之衍生
    ，是辯護人所辯，尚有誤會。
貳、實體方面：
一、訊據上訴人即被告庚○○固坦承其為瑪芝特公司之負責人，
    曾委請乙○○破解PS2遊戲光碟等情，上訴人即被告己○○
    坦承曾接聽電話等情，被告乙○○亦不否認有幫被告庚○○
    破解PS2遊戲光碟並燒錄於電腦硬碟之事實，惟被告三人均
    否認有何違反著作權法或商標法之情事，被告庚○○辯稱：
    在大陸地區所販賣之電腦程式均為合法之軟體，並非盜版之
    Win98軟體云云。被告己○○辯稱：係家庭主婦，不清楚被
    告庚○○之經商情形，並無販賣盜版Win98軟體云云。被告
    乙○○辯稱：幫被告庚○○破解PS2軟體並未成功，並無犯
    罪云云。經查：
（一）被告庚○○、己○○販賣盜版微軟Win98軟體部分：
   1、查中美著作權保護協定於八十二年四月二十二日經立法院
      議決通過，同年七月十六日簽署生效，依著作權法第四條
      之規定，中美著作權保護協定即具內國法之效力，法院自
      應依法適用；關於美國人之著作於美國國內首次發行一年
      內，由中華民國人或法人取得專屬發行之授權而發行之著
      作，須具備已可在任何一方領域內對公眾流通之要件，始
      受我國及美國著作權法之保護，此觀第一條第四項之協定
      條文自明。本件Win98電腦程式軟體係告訴人微軟公司享
      有著作權之電腦程式著作及其使用手冊，並已依上開規定
      在我國發行流通，有告訴人之美國著作權登記證明暨相關
      宣示書影本附卷可稽（偵字第六○二二號卷第九十八頁至
      第一０一頁），依前揭規定自應受我國著作權法之保護。
      且我國自九十一年一月一起成為世界貿易組織之會員，依
      世界貿易組織之「與貿易有關之智慧財產權協定（TRIPS
      ）」所為約定，及著作權法第四條第二款之規定，屬於世
      界貿易組織會員國一員之美國國民之著作，亦受我國著作
      權法之保護，是告訴人之前揭著作在我國享有著作權。又
      如附件所示之商標業經微軟公司向智慧財產局申請註冊，
      取得指定使用於如附件商品名稱欄所示之商品，亦有智慧
      財產局商標檢索資料可證（同上偵卷第五七至八四頁，第
      一四○至一六七頁），足認告訴人就前揭商標具有商標專
      用權。
   2、有關被告庚○○、己○○自八十九年十二月二十八日後某
      日起，從事盜版Win98產品之買賣，由庚○○以電話等方
      式接單、己○○幫忙接聽客戶來電、聯絡客戶及簡單記帳
      ，待接受客戶下單訂購，即陸續向在大陸地區經商之丙○○購入盜版Win98光碟重製物，另向大陸籍人士戊○○購
      入使用者手冊、真品證明雷射標籤COA等相關產品加以包
      裝整套之產品或直接向戊○○購入整套軟體，再直接自大
      陸地區運送至客戶指定之地點交貨，而販賣盜版Win98產
      品予新加坡或香港籍、年籍姓名均不詳之Thomas、Harry
      、阿明、阿光、阿旁等，約賣六七千套等情，業據：
    被告庚○○於調查局稱：瑪芝特公司有從香港及大陸調貨
      買賣微軟公司等盜版軟體，我是從事仲介買賣上述美國微
      軟公司等盜版軟體產品。有買賣微軟公司盜版之Win98軟
      體，產品內容包括盜版軟體光碟、說明書、條碼及標籤等
      ，與原版產品的內容都相同，都是整套出售。我從八十九
      年間開始買賣美國微軟公司盜版軟體，是向中國大陸戊○○購買前述Win98盜版軟體說明書、條碼及標籤，另向丙○○購買盜版光碟，再請戊○○包裝。如果丙○○沒有光
      碟貨，我就向戊○○購買整套美國微軟公司的盜版產品，
      但戊○○出售整套產品較貴，所以我才會分開向丙○○及
      戊○○進貨。仿冒盜版訂單都是我負責接單的，訂單來源
      都是我與Thomas、阿旁（姓名不詳，新加坡人）、阿明接
      洽，而其中以Thomas買的最多。我向戊○○購買說明書一
      本是人民幣六元、標籤一張美金四元至四點五元、包裝費
      約人民幣二元，若買整套則是每套美金十二點五元，向丙○○購買盜版光碟之價格為每片美金五元，故每套美國微
      軟盜版軟體成本約美金十元至十二點五元間。我向戊○○
      及丙○○進貨再轉賣Thomas、阿旁等約每套美金十四元至
      十五元間。我都是向丙○○及戊○○調取現貨。我會先到
      香港向Thomas、阿旁、阿明等人收取一半的貨款作訂金，
      等到前述客戶確認貨已經運到指定之貨運公司，再將尾款
      付清。訂金均以美金現金支付，我再將訂金部分支付給戊○○及丙○○；尾款部分若金額較大，則新加坡及香港客
      戶Thomas、阿旁、阿明等人會將尾款匯到，尾款部分金額
      較大，客戶會將錢匯至我太太己○○上海商銀00000
      000000000帳戶中，金額小就以現金支付。我回
      臺灣後，會將手中尚有的美金拿至萬泰商銀中和分行換成
      新臺幣。我買賣盜版軟體沒有正式記帳，但我有時會交代
      己○○簡單記錄一下買賣的數量、價格等語（他字卷第三
      頁至第十頁）。
    被告己○○於調查局稱：瑪芝特公司大概賣了六、七千套
      盜版美國微軟英文版Win98，主要客戶為辛○○○○○○○○。
      每次交貨約三至五百套不等，本公司取得成本為每套美金
      九元，銷售Thomas等客戶的價格是每套美金十三元，總共
      獲利美金二萬四千元至二萬八千元不等。每套盜版之Win9
      8軟體有光碟一片、真品標籤一張、英文版說明書一本、
      客戶回函一張。前述盜版之光碟片是向吳董以每片美金五
      元購買，其餘印刷物品是以每份美金四元向小張購買的，
      在大陸包裝後分別由香港或大陸出貨。我及庚○○與丙○○、小張之交易模式為庚○○會先向丙○○、小張二人下
      單，庚○○會以現金支付三成定金，貨品完成後，庚○○
      會親自到香港及大陸支付二人尾款，並同時將光碟、封套
      、標籤及說明書組合為成品，再依客戶要求於香港或大陸
      出貨。客戶之付款方式為有時在香港或大陸交給庚○○給
      現金，或是匯至上海商銀中和分行以我名字開立的外匯存
      款帳戶00000000000000號。仿冒軟體程式
      光碟均是丙○○提供。扣押物編號肆-二二盜版Win98說明
      書是向「小張」買的，他通常用快遞將樣品寄來，經我們
      認可後，我們會將前述說明書、封套及丙○○提供的盜版
      光碟在大陸地區結合成產品後，轉售予辛○○○○○○○○及其
      他客戶。扣押物編號肆-零八盜版微軟公司Win98封套都是
      大陸製造的，就是我先生庚○○向小張購買來包裝前述Wi
      n98軟體的。Win98主要買主是辛○○○○○○○○都是由我先生
      庚○○接單。新加坡人阿明、阿旁、李偉光他們都是買主
      ，他們曾經少量向我們購買Win98仿冒軟體，大約在五百
      套左右等語（聲搜字第五七號卷第三十五頁至三十九頁）
      ，於偵訊稱：瑪芝特公司是我及庚○○共同經營。有賣盜
      版微軟產品，賣了六、七千套。自八十九年開始，由庚○○以電話聯絡接單，通常都是老客戶打電話來問，問Win9
      8多少錢，成交價大多是美金十三元，原本通常報價美金
      十五元，正版的我知道一套Win98將近一百元美金，大約
      是八十八元美金，所以我知道是盜版，顯然不是正版。庚○○盜版光碟之來源為光碟是丙○○提供，在香港或大陸
      交貨，至於使用者手冊、客戶回函等紙張印刷品也是大陸
      製造視客人情況決定交貨地。客戶有辛○○○○○○○○、阿明
      、阿旁等都是新加坡人，每人平均二、三百套分好幾次購
      買前後合計共六、七千套，我的成本是一套Win98九塊美
      金，是已經包裝完整之成本。交貨處多在香港或大陸，錢
      直接匯到我上海商銀之帳戶。微軟真品標籤COA大陸小張
      用快遞寄來的，分好幾次寄。自九十年開始寄，只要有新
      的印刷品，小張就會寄過來。因為我跟庚○○只賣Win98
      ，所以Win98的數量很多，約六、七千張，其餘只是測看
      看是否像真的一樣會有客戶來買，公司內找到的Win98 CO
      A有些是直寄給客戶（就貼在整套包裝裡面），有些是庚○○在大陸、香港交易後剩下來的等語不諱（同上卷第五
      十七頁至六十頁）。
    證人即同案被告丙○○於調查局稱：我曾幫庚○○及己○○在大陸尋找微軟盜版Win98光碟及調貨，每片約人民幣
      三十元，折合美金約四元。庚○○所說的美金五元之價格
      ，應是包含運費及其他費用等成本在內。庚○○要我幫他
      購買微軟盜版光碟時，會將款項用地下外匯至大陸，再透
      過大陸地下錢莊轉交給我，有時人民幣，有時美金現鈔，
      我幫庚○○找到貨時會先通知他，再將所購盜版光碟運送
      至他指定地點或貨運站。扣案物編號肆-十一-零一、肆-
      十九-零一的Win98英文版光碟片，是我在大陸購買提供給
      庚○○做為樣品等語（偵字第六０二二號卷第十四頁至十
      七頁）。
    扣案如附表一所示之Win98之光碟及證明書產品證明書條
      碼、說明書等產品，經美商微軟公司專業鑑識人員鑑定之
      結果，確有部分之產品為盜版之仿冒品，有電腦專業鑑識
      人員Kevin Hart-man之鑑定報告書、清單及照片在卷可稽
      （調查局卷一第十七至一百頁），且扣案帳冊如扣押物編
      號肆之零二（他字卷第二十一頁及九十三年度偵字第一二
      九０七號卷第二二頁）內確有關於Win98之數量、單價相
      關之記載，而被告庚○○、己○○亦坦承係被告己○○之
      字跡，另扣案之扣押物編號肆-零四文件資料中其中一份
      記載「to：偉光兄以下是香港行戶頭請對照並匯款謝謝!
      一、香港匯豐銀行SHING LAP EXPRESS 000-000-0-000000
      金額為港幣39400，以上如有問題請來電核對謝謝David
      Liu  2003.10.2」等文字（偵字第一二九○七號卷第六六
      ），被告庚○○亦自承：該文件署名David  Liu即是我英
      文名字，該文件亦是由我親自書寫，內容是李偉光向我購
      買三百套Win98，每套美金十五元，總價折合港幣三萬九
      千四百元。當時因為李偉光無法在香港跟我碰面，所以他
      要求我提供香港匯豐銀行帳戶讓他將貨款匯入給我，但是
      因為我在香港匯豐銀行沒帳戶，故向我朋友借了前述戶頭
      ：SHING LAPEXPRESS000-000-0-000000，並傳真給李偉光
      。但後來李偉光並無匯款，而在二００三年十二月五日到
      香港與我會面把前述貨款以港幣現金交給我等語（他字卷
      第九頁、第十頁），此外亦有發票、商業往來書信、貨運
      單等在卷可參（偵字第一二九○七號卷第三四至七四頁）
      ，足認其陳述有證據可佐。
    互核被告二人上開說辭大致相符，且與證人丙○○所述亦
      符合，此外，復有上海銀行九十三年二月十六日上中和字
      第七號函所檢附之被告己○○於該行有外匯存款帳戶及交
      易明細表一份（調查處卷一第六頁至八頁）、萬泰商業銀
      行中和分行九十三年二月十九日泰中和字第０九三０二六
      九００四０七函所檢送被告庚○○於該分行帳戶之交易明
      細等資料（調查處卷一第九頁至十二頁），及如附表一所
      示之物扣案可證，足認被告庚○○、己○○二人上開販賣
      盜版微軟Win98產品之自白，有證據可佐，堪予採信，此
      部分事實堪予認定。
    3.有關被告庚○○、己○○前述所謂自八十九年間開始一節
      ，經查：被告庚○○因另案執行，於八十九年十二月二十
      八日縮刑期滿執行完畢。有本院被告前案紀錄表在卷可參
      ，則其等所述之八十九年間，即未精確，參酌被告庚○○
      出獄時間，且扣案發票訂單及往來書信（偵字第一二九○
      七號卷第三四至七四頁），最早之時間為九十年三月一日
      （同上卷第五五頁），本院因認應係九十年三月一日開始
      ，合予敘明。至於有關被告公司於八十八年十月、八十九
      年一月、三月等，固有進貨資料（他字卷第五六、五七頁
      ，一○八頁），惟本件被告等係販賣予他人，二者難認有
      關聯性，故尚難以之認定被告犯罪時間。
    4.被告庚○○、己○○均辯稱：被告庚○○在大陸所販賣者
      均是正版軟體，其等在調查局陳述時是誤認為只是不是向
      微軟原廠或授權商直接購買的就不稱是真貨，始陳述所賣
      為盜版軟體，且在大陸正版軟體及標籤分開賣係正常情形
      ，另由扣案物中有部分正版軟體，且扣案之庚○○與中亞
      星實業有限公司簽署合同之買賣標的記載為「合法之Win98
      隨機版」，亦可證被告庚○○所販售者係正版軟體。至於
      扣案盜版產品，乃係他人未經被告之同意而寄送之樣品，
      惟被告未與該他人等實際進行交易。而被告己○○僅係家
      庭主婦，不知被告庚○○經商之情形乙節。經查：被告
      己○○於偵訊稱：通常都是老客戶打電話來問，問Win98
      多少錢，成交價大多是美金十三，原本通常報價美金十五
      元，正版的我知道一套Win98將近一百元美金，大約是八
      十八元美金，所以我知道是盜版，顯然不是正版等情等語
      （聲搜卷第五七頁），顯見其確參與被告庚○○販售微軟
      產品之買賣，否則豈會對於相關販賣之細節均能詳細陳述
      ？扣案之Win98光碟、COA、說明書等產品經鑑定多為仿
      冒品，已如前述，雖其中有部分係正版，惟數量不多，且
      被告庚○○於調查局已明確供承：扣押物中有正版及盜版
      ，正版是我用以與盜版比對之用；盜版則是丙○○及戊○○郵寄給我作為提供給客戶之銷售樣品等語（他字卷第八
      頁），顯見正版之產品僅係用以與盜版比對，並非作為銷
      售之用，被告庚○○所販售者確係盜版之軟體。至於扣案
      被告庚○○與中亞星實業有限公司簽署合同之買賣標的雖
      記載為「合法之Win98隨機版」（他字卷第十四頁），惟
      觀之該合同記載之簽約日期係一九九九年四月十三日，與
      被告庚○○、己○○二人自承之自八十九年間起開始販售
      盜版光碟不同，顯然無涉，不能採為有利其二人之依據。
      至於被告庚○○所辯：大陸地區正版軟體分開賣係正常等
      語，空言所辯，不足採信。綜上，其二人此部分所辯，
      不足採信。
    5.辯護人辯稱：本案若有仿冒，地點在大陸，並未違反我國
      法律，依著作權屬地主義原則，我國法院不得處罰乙節，
      按臺灣地區與大陸地區人民關係條例第二條第二款指明：
      「大陸地區：指台灣地區以外之中華民國領土。」揭示大
      陸地區仍屬我中華民國之領土；該條例第七十五條復規定
      ：「在大陸地區或在大陸船艦、航空器內犯罪，雖在大陸
      地區曾受處罰，仍得依法處斷。但得免其刑之全部或一部
      之執行。」據此，大陸地區現在雖因事實上之障礙為我國
      主權所不及，但在大陸地區犯罪，仍應受我國法律之處罰
      ，即明示大陸地區猶屬我國領域，並未對其放棄主權（最
      高法院九十年台上字第二二八二號判決要旨參照）。再者
      ，依刑法第四條之規定，犯罪之行為或結果，有一在中華
      民國領域內者，為在中華民國領域內犯罪。本件被告庚○○、己○○雖係自大陸地區購入仿冒產品，並自大陸地區
      出貨，而未在臺灣地區販售。惟被告既有在臺灣地區接單
      ，與客戶聯絡買賣事宜，從事販賣仿冒產品之部分行為，
      且部分客戶係將價金匯入己○○在上海商業銀行之前揭之
      帳戶，足見販賣仿冒商品之部分行為地及結果地仍係在臺
      灣地區，縱認中國大陸事實上非屬我國主權所及之領域，
      惟依前揭刑法第四條之規定，被告庚○○、己○○所為販
      賣盜版Win98之行為仍可視為係在我國犯罪，自為我國著
      作權法及商標法之效力所及，是辯護人認被告庚○○、己○○在大陸販賣盜版品軟體，並無我國著作權法及商標法
      之適用，顯有誤會。
   6. 被告及辯護人辯稱：大陸地區可以將電腦程式與說明書分
      開賣，並非盜版等語，並提出估價單、收據等購買資料八
      張及照片一張等為證（本院卷一第三一八至三二六頁），
      然上開資料均係審判外書面資料，除一張照片外，其餘均
      係影本，且所謂收據或估價單，均無店章，形式上亦難遽
      認真假，且並無何可信狀況，實難認有證據能力，不能執
      為有利被告之證據。
   7. 辯護人辯稱：本件尚有非英文之其他外文，如德文、義大
      利文、土耳其文、波蘭文等，難認受我國著作權法保障等
      語，然查：如前所述，自我國加入世界貿易組織，本即保
      護會員國所有著作，而上開各國均屬會員，有該組織會員
      網路列印資料在卷可參（本院卷二第一八六至一八八頁）
      是辯護人所辯，尚有誤會。
（二）被告三人重製PS2光碟之部分：
    1.此部分事實：業據被告三人及同案被告丙○○於調查局坦
      承不諱：被告庚○○稱：丙○○想從事仿冒PS2工作，
      詢問我是否認識有人可以破解PS2的光碟，所以我請朋友
      乙○○嘗試研究破解PS2，他將破解的PS2光碟資料燒錄在
      硬碟上，經由我轉交丙○○，在香港製作母片及樣品，並
      給我PS2盜版光碟五片。我在臺灣測試後發現，該五片盜
      版PS2光碟只能在改版的SONY主機上執行，卻不能在原裝
      SONY主機讀取；且將我這些光碟片送新加坡Daniel測試後
      ，發現新加坡的改版及原裝主機均無法讀取，便放棄嘗試
      破解，也沒有製造銷售。扣押物編號肆-二四資料光碟，
      該扣押物中有四片光碟，上標有「Ｔ-1」、「OK」等字樣
      即是丙○○提供給我的盜版PS2遊戲光碟。他告訴我，他
      是找香港的廠商製作母片及樣品等語（他字卷第九頁）。
      被告己○○稱：我與庚○○是有委託乙○○破解PS2遊
      戲軟體。九十二年八、九月間，丙○○要庚○○破解PS2
      遊戲軟體密碼，庚○○乃轉請乙○○幫忙，乙○○曾經嘗
      試將PS2光碟資料對拷至硬碟中，再由庚○○寄給丙○○
      ，將資料讀出轉錄為光碟母片，再由吳董壓製成光碟以便
      販售，但因技術無法克服，所以不了了之。我們託乙○○
      破解當時並無談到要給予任何好處等語（聲搜卷第二十六
      頁至三十九頁）。於偵訊稱：是庚○○叫乙○○幫忙破解
      DVD的PS2，方法是直接將資料先存入硬碟，再拿去找人寫
      程式壓，後來也是不行，就沒做。請乙○○把PS2的軟體
      拷貝至硬碟中目的是要做盜版賺錢。但技術無法突破，時
      間是九十二年八、九月，乙○○都在他家弄。PS2已上市
      二年，現在才做盜版是因吳先生要做的是準備外銷全世界
      ，與真品一模一樣的仿冒品，所以嘗試要這樣做。他不要
      做改裝機才能讀的台片，因為台片一看就是假的等語（同
      上卷第五九至六十頁）；被告乙○○於調查局稱：我製
      作之盜版PS2遊戲光碟程式，我曾複製在硬碟上，並先後
      於七、八月間及九月各一次，共二次交庚○○去製作盜版
      PS2遊戲光碟母版，再壓製成光碟片成品，但該批光碟片
      無法在PS2正版及改版裝過之遊戲機上操作，所以事後我
      並未繼續合作。當時庚○○與我達成協議，我參與破解遊
      戲片程式，每破解一種軟體即可獲六萬元之報酬，但因庚○○並無製作成功，所以我未收取任何報酬等語（同上卷
      第二十六頁）；於偵訊稱：九十年五、六月間庚○○他跟
      我提要破解PS2，我有原版的PS2，開剛始用NERO原版對燒
      ，燒不起來，後來用「酒精」燒，有些DVD R的空白光碟
      片會有讀不到的現象，所以也不敢肯定是否能夠拿去刻版
      。不直接拿正版去刻的原因是庚○○說拿正版的去刻版，
      刻不起來，叫我去想辦法，我就直接拿燒錄試燒，但是方
      法還是拿原版光碟直接複製到硬碟中，再拿硬碟去刻版，
      但還是刻不起來等語（同上卷第六十一頁），核與同案
      被告丙○○於調查局供稱：因庚○○告訴我可以找人破解
      PS2的光碟，我便提供PS2光碟母片請庚○○研究破解，之
      後庚○○找電腦工程師嘗試破解的PS2軟體程式燒錄至硬
      碟，再由庚○○在大陸交給我，隨後我請大陸公司燒成光
      碟，但經測驗失敗，就放棄了。我不知道乙○○名字但在
      研究破解PS2時，庚○○曾找他到住處一起研究破解，我
      見過他一、二次等語相符（九十三年度偵字第六０二二號
      卷第十六、十七頁），並有附表二所示之物扣案可證。
      而附表二扣押物編號五之四之硬碟經新力公司鑑驗後，認
      前揭軟體拷貝一份，內含「Crazy Taxi」、「太鼓達人」
      、「忍者龜」、「怪物農場」、「沙灘排球」、「真三國
      無雙III」、「神話世紀」等資料夾共計一十七個。上開資
      料夾內含之軟體無法以電腦或新力電腦公司PS2系列電視
      遊樂器執行。除其中神話世紀一個資料夾外，其餘十六個
      資料夾名稱，與新力公司PS2系列電視遊樂器之遊戲名稱
      相同或近似。經以相同或近似名稱之新力公司PS2系列電
      視遊樂光碟比對，前揭十六個資料夾內所儲存資料，與上
      開新力公司PS2系列電視遊樂器光碟所儲存之資料內容相
      同。可確定係新力電腦娛樂股份有限公司PS2系列電視遊
      樂器遊戲軟體之重製物等情，有臺灣國際專利法律事務所
      九十三年三月二十三日（九三）林法字第００八八函附卷
      可稽（九十三年度偵字第六０二二號卷第十二頁），依著
      作權法第四條第二款之規定，均受我國著作權法之保護，
      非經前述日商公司之同意或授權，不得擅自重製、散布。
      是被告三人與同案被告丙○○有擅自重製前述PS2遊戲軟
      體光碟之事實，亦堪認定。
   2. 辯護人辯稱：上開遊戲軟體未證明在我國首次發行，不受
      我國著作權法保護乙節，按我國為因應參加世界貿易組織
      ，必須對於會員國給予合於伯恩公約及貿易有關之智慧財
      產權協定標準之保護，於民國八十七年一月二十一日修正
      公布，同年月二十三日施行之著作權法增定第一百零六條
      之一，其前段規定：「著作完成於世界貿易組織協定在中
      華民國管轄區域內生效日之前，未依歷次本法規定取得著
      作權而依本法所定著作財產權期間計算仍在存續中者，除
      本章另有規定外，適用本法。……」學理上稱為「追溯保
      護條款」，復增定第一百零六條之二（九十二年七月九日
      再經總統公布修正，將此原條文列為第一項，另增定第二
      項及第三項）：「依前條規定受保護之著作，其利用人於
      世界貿易組織協定在中華民國管轄區域內生效日之前，已
      著手利用該著作或為利用該著作已進行重大投資者，除本
      章另有規定外，自該生效日起二年內，得繼續利用，不適
      用第六章及第七章規定。」學理上稱為「過渡條款」。其
      適用對象，專指在我國參加上揭組織之前，未依我國歷來
      著作權法規定，受我國保護之外國人著作，並不包括依同
      法第四條所定，原受我國保護享有著作權之外國人著作在
      內，否則即不生追溯保護之問題，亦無特就我國人之信賴
      利益，設計過渡條款，加以維護之必要。是侵害外國人之
      著作財產權而重製其著作，或銷售該非法重製之著作物（
      俗稱盜版品），既非合法利用外國人之著作，並無所謂信
      賴利益可言，自亦無依上揭「過渡條款」主張免責之餘地
      。（最高法院九十六年度台上字第七八七號判決意旨參照
      ），是辯護人所辯，尚有誤會。
（三）按刑事法上所謂常業犯，係指反覆以同類之行為為目的之
      社會活動之職業性犯罪而言，亦即恃犯罪以維生，縱令同
      時兼操其他職業，仍無礙其為常業犯罪（最高法院八十二
      年度台上字第二０七一號判決意旨參照）。本件被告庚○○、己○○意圖營利販賣盜版Win98光碟產品之犯罪時間
      已達約二年，且售出之數量甚多，顯見其係長期反覆實施
      販賣侵害他人著作權之重製光碟以而恃以為生，且期間二
      人又試圖破解重製PS2光碟以期將來能大量販售盜版光碟
      以營利，顯均係恃此為生，以之為業，核屬常業犯。至於
      被告乙○○於受被告庚○○、己○○之託破解重製PS2光
      碟時，係任職於瑞軒科技股份有限公司負責網路管理，每
      月收入四萬多元，且據其於本院審理時供承在卷，被告乙○○供稱當時係因好玩才幫忙破解，剛開始並沒有講好代
      價，是後來被告庚○○才說每破解一個軟體成功要給伊六
      萬，不是因收入不夠才答應的等情，核與被告己○○前述
      所供其等委託乙○○破解當時並無談到要給予任何好處相
      等情相符，是被告乙○○平日既有固定正當之工作收入，
      且係偶然受被告庚○○之委託才參與其等重製PS2光碟之
      犯行，其受託之初並未言及報酬，縱之後被告庚○○曾表
      示願給予報酬，亦難認被告乙○○即有恃破解重製PS2軟
      體所得維生，而以之為業之意，自不構成重製之常業犯。
（四）辯護人聲請函詢智慧財產局有關本案之法律意見（本院卷
      二第八二頁），惟認定事實適用法律，乃法院職權，是行
      政機關有關法律見解，固可供參考，惟尚非以之為準，而
      本案相關法律見解，本院自有依據，因此尚無函詢之必要
      ，附此敘明。
綜上，被告三人所辯均不足採信。本件事證明確，被告等犯行，
均堪認定。
二、新舊法比較，被告行為後法律有所修正，茲比較如下：
（一）著作權法經二次修正，第一次於九十三年九月一日修正公
      布，於同年月三日生效施行，第二次於九十五年五月三十
      日修正公布，自九十五年七月一日起施行。九十三年九月
      一日修正公布之著作權法第九十一條第三項之罪之法定刑
      由修正前之「五年以下有期徒刑、拘役，或併科新臺幣五
      十萬元以上五百萬元以下罰金」，提高為「六月以上五年
      以下有期徒刑，得併科新臺幣五十萬元以上五百萬元以下
      罰金」，第九十一條之一第三項之罪（重製物為光碟者）
      之法定刑則由修正前「三年以下有期徒刑、拘役、或併科
      新台幣一百五十萬元以下罰金。」，提高為「處六月以上
      三年以下有期徒刑，得併科新台幣二十萬元以上二百萬元
      以下罰金。」，而同法第九十四條之條文雖未修正，但該
      條所指之同法第九十一條第三項、九十一條之一之犯罪構
      成要件及罰則均有修正，於適用第九十四條規定時仍有新
      舊法比較適用之問題（最高法院九十四度台上字第二九０
      六號判決參照）。另九十五年五月三十日修正公布，自九
      十五年七月一日起施行之著作權法已刪除第九十四條關於
      常業犯之規定。被告庚○○、己○○所犯著作權法第九十
      四條之犯行，其犯罪之時間在刑法修正施行（九十四年二
      月二日修正、九十五年七月一日施行）前，而當時著作權
      法第九十四條第一項、第二項之常業罪，其法定本刑分別
      為「一年以上七年以下有期徒刑，得併科新台幣三十萬元
      以上三百萬元以下罰金」，「一年以上七年以下有期徒刑
      ，得併科新臺幣八十萬元以上八百萬元以下罰金」，此次
      著作權法修正後，因常業犯已經刪除，應將所犯著作權法
      第九十一條第三項、第九十一條之一第三項之罪按行為次
      數分論併罰，合併計算其法定最高本刑將較原常業犯之法
      定刑為重，是比較新舊法之結果，第一次及第二次修正後
      之著作權法並未對被告較為有利，依刑法第二條第一項前
      段之規定，自應適用修正前即被告行為時之九十二年七月
      四日修正公布之著作權法論處。
（二）刑法部分條文於九十四年二月二日修正公布，並於九十五
      年七月一日施行：
      刑法第二十八條關於共犯之規定，由原條文：「二人以
      上共同實施犯罪之行為者，皆為正犯」，修正為：「二人
      以上共同實行犯罪之行為者，皆為正犯」，揆諸本條之修
      正理由係為釐清陰謀共同正犯、預備共同正犯、共謀共同
      正犯是否合乎本條規定之正犯要件，範圍有所減縮，惟於
      本案，尚不生影響。
      新法已刪除刑法第五十六條連續犯之規定，本件被告庚○○、己○○先後多次販賣仿冒商標商品之犯行及被告乙○○先後多次以重製於光碟之方法侵害他人著作權之行為
      ，如依舊法，因均時間緊接，所犯構成要件相同之罪名，
      顯各係出於概括之犯意為之，均為連續犯，應各以一罪論
      ，並得加重其刑至二分之一，如依新法，因無連續犯之規
      定，應分論併罰，比較新、舊法結果，以舊法較為有利，
      另被告行為時，刑法第四十七條係規定：「受有期徒刑
      之執行完畢，或受無期徒刑或有期徒刑一部之執行而赦免
      後，五年以內再犯有期徒刑以上之罪者，為累犯，加重本
      刑至二分之一。」。而被告行為後刑法第四十七條第一項
      修正為：「受徒刑之執行完畢，或一部之執行而赦免後，
      五年以內故意再犯有期徒刑以上之罪者，為累犯，加重本
      刑至二分之一」。
      修正後刑法第四十七條第一項之規定，修正為出於「故
      意」者，始有累犯之適用，而被告係故意再犯本案之罪，
      則無論依修正前刑法第四十七條或修正後之刑法第四十七
      條第一項之規定，均構成累犯，修正後之規定對被告庚○○並未較為有利。
綜上比較，依修正後刑法第二條第一項前段之規定，應適用被告
行為時法。
三、核被告所為，被告庚○○、己○○，均係犯行為時即九十二
    年七月四日修正公布之著作權法第九十四條第一項、第九十
    一條之一第三項意圖營利而以重製於光碟之方法侵害他人之
    著作財產權為常業罪、同法第九十四條第二項、第九十一第
    三項之意圖營利而以移轉所有權之方法散布光碟重製物為常
    業罪，及商標法第八十二條之販賣仿冒商標商品罪。被告乙○○係犯行為時即九十二年七月四日修正公布之著作權法第
    九十一條第三項之意圖營利而以重製於光碟之方法侵害他人
    之著作財產權罪。被告庚○○、己○○彼此間就販賣盜版
    Win98光碟之部分，有犯意聯絡及行為分擔，另就重製PS2光
    碟之部分與被告乙○○及同案被告丙○○，亦有犯意聯絡及
    行為分擔，均為共同正犯。被告庚○○、己○○先後多次
    販賣仿冒商標商品之犯行，及被告乙○○先後多次重製PS2
    光碟之行為，各時間緊接，所犯均係構成要件相同之罪名，
    顯各係基於概括犯意反覆為之，均為連續犯，應依修正前刑
    法第五十六條規定各論以一罪，並均加重其刑。被告庚○○、己○○各次販賣盜版Win98軟體之行為，係以一行為同
    時觸犯販賣仿冒商品罪及以意圖營利而以移轉所有權之方法
    散布著作重製物光碟為常業罪，為想像競合犯，應從一重之
    著作權法第九十四條第一項以意圖營利而以移轉所有權之方
    法散布著作重製物光碟為常業罪處斷。被告庚○○、己○○違反著作權法第九十四條第一、二項部分之犯行均係常業
    犯，為集合犯，乃集合多數犯罪行為而成立之犯罪，法律上
    擬制為一罪，其反覆從事多數行為相互間，並不發生牽連犯
    或想像競合犯之問題（最高法院九十二年度臺上字第二八九
    ０號判決意旨參照）；是其二人所犯前揭二罪，應依常業犯
    之性質，擇其重者包括論以著作權法第九十四條第二項之罪
    。被告庚○○有如事實欄所載之前案紀錄，有本院被告前
    案紀錄表可稽，其於有期徒刑執行完畢後五年內，再犯本件
    有期徒刑以上之罪，為累犯，應依修正前刑法第四十七條之
    規定，加重其刑。被告等犯罪時間在九十六年四月二十四
    日前，應依中華民國九十六年罪犯減刑條例第二條第一項第
    三款減其宣告刑二分之一。
四、原審以事證明確，予以論罪科刑，固非無見，惟未及適用
    中華民國九十六年罪犯減刑條例減刑，就後述五之部分
    ，誤認亦有犯罪，尚有未洽，被告等上訴否認犯行，固無理
    由，檢察官上訴意旨略以：原判決缺附表，後述五之部分
    應為有罪等語，然原判決確有附表（本院卷一第二十至二一
    頁），是公訴人所指，顯有誤會，至於後述五之之部分，
    亦難認構成犯罪，是公訴人上訴亦無理由，惟原判決既有上
    述瑕疵可指，即屬不能維持，應由本院撤銷改判，爰審酌被
    告庚○○、己○○貪圖不法利益之犯罪動機，其販售盜版光
    碟之數量，獲取之利益，對智慧財產權人所生之危害，智慧
    財產權觀念淡薄，被告庚○○於本案係居於主導角色，犯罪
    情節較重，並有前揭刑之加重事由，被告乙○○僅參與破解
    重製PS2遊戲光碟，情節較輕，被告三人犯後否認之態度，
    其品行、智識程度及生活狀況，暨本院認定被告庚○○、己○○之犯罪時間，較原審為短等一切情狀，分別量處如主文
    第二至四項所示之刑。另被告乙○○行為時之刑法第四十一
    條第一項易科罰金標準，係以銀元三百、六百、九百元折算
    一日，經折算為新臺幣後，為新臺幣九百元、一千八百元、
    二千七百元折算一日。九十五年七月一日修正施行之刑法第
    四十一條第一項前段則規定得以新臺幣一千元、二千元或三
    千元折算一日。比較修正前後之易科罰金折算標準，自以九
    十五年七月一日修正公布施行前之規定，較有利於被告乙○○，爰諭知易科罰金折算標準。另被告己○○未曾故意犯罪
    受有期徒刑以上刑之宣告，有本院被告前案紀錄表在卷可參
    ，審酌其為被告庚○○之妻，於本案扮演角色，不無從屬其
    夫之情況，且須照料家庭，經此偵審教訓，當知悔改而無再
    犯之虞，爰諭知緩刑二年，以啟自新。至於扣案如附表一所
    示之物，係被告庚○○、己○○所有，且係供販賣盜版Win9
    8產品所用之物，另扣案如附表二所示之物，係供被告三人
    重製PS2光碟所用之物，且分別係被告三人所有，分據其等
    供承在卷，應依被告行為時之著作權法第九十八條規定沒收
    之。至於其餘如附表三所示之扣案物，因無證據證明係被告
    犯本案所用之物，且非違禁物，爰不予宣告沒收。
五、公訴意旨另以：被告庚○○、己○○、乙○○與同案被告
    丙○○均知其未獲微軟公司之授權，竟出於意圖銷售營利，
    及於同一或類似之商品使用相同之註冊商標之常業犯意，自
    八十九年間某日起，除未經許可，將下述之盜版軟體安裝彼
    等使用之個人電腦外，並推由丙○○在大陸地區成立名稱不
    詳之公司，在大陸地區自他公司購入或自行開設工廠製造仿
    製微軟公司相關防偽雷射真品證明標籤、微軟公司之視窗作
    業系統軟體光碟、彩盒包裝或隨機版包裝，被告庚○○、己○○則在臺灣地區設立瑪芝特公司，實際上負責該跨國性之
    盜版光碟犯罪招徠客戶工作，將Win98整套盜版產品外銷予
    新加坡或香港籍惟年籍姓名均不詳之Thomas、Harry、阿明
    、阿光、阿旁等成年男子，收取定金即三成之貨款後，即推
    由丙○○自大陸地區製造盜版光碟片，並夥同年籍不詳之戊○○（大陸籍）負責製造使用者手冊、光碟片及包裝內之授
    權書、產品回函、折價券、真品證明雷射標籤COA等，逕自
    大陸地區出口交貨，至於Microsoft WindowsXP Profession
    al作業系統軟體，則委由較熟悉電腦並網際網路系統之乙○○，負責測試該視窗作業系統之授權序號（Product Key，
    又稱為產品金鑰，以英數字混合廿五碼之方式記載，例如
    RYWF4-XP1V3-C37JH- KMT6B-45QU等，此廿五碼又稱為Seria
    l Number，各分組間分別代表特定意義予一定公式化之計算
    ，安裝此視窗作業系統時，除必須輸入前述授權序號，經稽
    核符合光碟內運算機制後，始能繼續安裝完成外，尚須登入
    網際網路與微軟公司所設置之專用伺服器註冊傳回特定資訊
    以完成啟動程序，藉以比對該授權序號是否與已經安裝相同
    作業系統之授權序號重複，倘若重複，即進一步查核主機板
    或顯示卡內特定晶片型號、或硬碟機控制晶片型號，倘與業
    經註冊之前揭硬體資訊不符，則推定該授權序號為重複安裝
    而拒絕回傳啟動資訊，此時該作業系統雖已經完成安裝程序
    ，惟因未具備登入網際網路註冊手續，於安裝之日起卅日期
    間後，作業系統即無法開機運作，以避免無授權之人任意大
    量安裝該軟體，倘若無法以網際網路登入前述伺服器註冊，
    亦得以電話方式為之，參見微軟公司軟體使用者授權合約）
    。九十二年五月間，庚○○、己○○復出於同一銷售營利之
    概括犯意，除將HP牌噴墨印表機之墨水匣予以回收私自委由
    年籍不詳之人予以充填後，再以私印之該品牌墨水匣包裝盒
    包裝後詐騙消費者以真品之價格出售外，並委由丁○○（乙○○之妻），在臺灣地區尋覓印刷仿微軟公司所產製之軟體
    真品證明雷射標籤COA，惟因品質與真品差異過鉅而不遂，
    因認被告庚○○、己○○另有擅自重製盜版Win98、XP軟體
    ，涉犯商標法第八十一條、著作權法第九十四條第二項、第
    九十一條第三項、刑法第二百十條、二百十二條等罪嫌；回
    收HP牌噴墨印表機墨水匣包並充填重新包裝後出售以真品價
    詐騙消費者部分，涉犯商標法第八十一條、第八十二條、刑
    法第二百十條、二百十六條、第三百三十九條第一項、第三
    百四十條之罪嫌；印製仿冒微軟公司所產製之軟體真品證明
    雷射標籤，涉犯商標法第八十一條、刑法第二百十條之罪嫌
    ；被告乙○○有與被告庚○○、己○○二人共同重製販賣盜
    版微Win98、XP軟體，涉犯商標法第八十一條、八十二條、
    著作權法第九十一條第三項、第一項、第九十一條之一第三
    項、第二項、刑法第二百十條、二百十二條等罪嫌，被告
    庚○○、己○○自八十九年起至九十年二月二十八日間，亦
    有販賣前揭論罪科刑部分之盜版物品等語。
（一）按犯罪事實應依證據認定之，無證據不得認定犯罪事實；
      被告或共犯之自白，不得作為有罪判決之唯一證據，仍應
      調查其他必要之證據，以察其是否與事實相符，刑事訴訟
      法第一百五十四條第二項、同法第一百五十六條第二項定
      有明文。又認定不利於被告之事實，須依積極證據，苟積
      極證據不足為不利於被告事實之認定時，即應為有利於被
      告之認定，更不必有何有利之證據；且刑事訴訟法上所謂
      認定犯罪事實之積極證據，係指適合於被告犯罪事實之認
      定之積極證據而言，雖不以直接證據為限，間接證據亦包
      括在內，然而無論直接或間接證據，其為訴訟上之證明，
      須於通常一般之人均不致有所懷疑，而得確信其為真實之
      程度者，始得據為有罪之認定，倘其證明尚未達到此一程
      度，而有合理之懷疑存在時，自不能以推測或擬制之方法
      ，以為有罪裁判之基礎，最高法院二十九年度上字第三一
      ０五號、三十年度上字第八一六號、四十年度台上字第八
      六號、七十六年度台上字第四九八六號判例可資參照。
（二）公訴人認被告庚○○、己○○及乙○○另涉犯上開犯行，
      無非係以被告三人及同案被告丙○○之陳述、扣案之盜版
      產品、電腦專業識人員Kevin Hart-man之鑑定報告書可稽
      ，及如附表一至三所示之扣案物為據。訊據被告三人均堅
      詞否認有前開之犯行，被告庚○○、己○○均辯稱：扣案
      之盜版品均是大陸之朋友寄來的樣品，伊僅是向丙○○及
      戊○○進貨來賣，並無重製盜版微軟體，被告乙○○則辯
      以：伊並無參與被告庚○○、己○○有關重製或販賣盜版
      微軟產品之犯行，亦未幫其測試WinXP軟體之授權序號等
      語。
（三）經查：
   1、被告庚○○、己○○均供稱：係向丙○○、戊○○販入仿
      冒之盜版軟體，並無自行重製等語，且同案被告丙○○亦
      供稱：並沒有從事製造版軟體，只有幫庚○○、己○○在
      大陸尋找美國微軟公司等盜版光碟，幫他們調貨。盜版軟
      體是在中國大陸深圳賽格電子市場購得等語（偵卷第十四
      頁），而扣案之盜版Win98等產品均僅能證明被告庚○○
      、己○○二人持有該盜版產品，無法證明該盜版之產品即
      為被告二人與丙○○或戊○○所共同重製，另前揭電腦專
      業識人員之勘驗報告亦無記載被告庚○○、己○○二人之
      電腦內存有擅自重製告訴人之軟體，是卷內尚無證據足以
      證明被告庚○○、己○○二人有重製告訴人Win98、XP軟
      體之犯行，尚難以商標法第八十一條、著作權法第九十四
      條第二項、第九十一條第三項、刑法第二百十條、二百十
      二條等罪嫌相繩。
   2、被告庚○○、己○○均未供承被告乙○○有共同參與其販
      賣盜版之犯行，同案被告丙○○亦未供稱乙○○曾有向其
      訂貨，而在被告庚○○之住處查扣之盜版微軟公司之產品
      均無法證明與被告乙○○有關，另在乙○○住處查扣如附
      表三所示扣押物編號伍之一、二、三之盜版光碟片僅能證
      明其持有盜版軟體，無法證明其有與被告庚○○、己○○
      二人共同重製並販賣盜版Win98軟體，另電腦腦專業識人
      員Kevin Hart-man之鑑定報告書亦不能證明被告有意圖營
      利而重製前揭微軟公司之產品及販賣盜版產品之犯行。又
      被告己○○稱：庚○○曾委請友人乙○○測試是否真的Wi
      nXP一個序號只能登錄一次，不過乙○○無暇測試（九十
      二聲搜字第五七號卷第三十七頁），核與被告乙○○所辯
      未幫忙測試等情相符，是被告乙○○辯稱：並無未被告庚○○、己○○二人共同意圖營利而重製販賣Win98、XP軟
      體及幫忙測試WinXP軟體之授權序號等語，尚非無據，應
      堪採信。
   3、被告庚○○於調查局固坦承扣案之「HP」、「EPSON」等
      印表機墨水匣夾外殼係原廠的，但內所填充的墨水是戊○○及曾艷燕自行填充的等情。惟其供稱：這些墨水匣也是
      我要用來給客戶看的銷售樣品。我曾將樣品寄給臺灣人小
      高、尼泊爾人Maggie但因客戶反應品質不佳，都無下文等
      語（他字第六九三號卷第十頁），且被告己○○於調查局
      亦稱：仿冒之墨水匣是準備要賣之樣品，但客戶嫌價格太
      高所以也沒成交等語（九十二聲搜字第五七號卷第三十八
      、六十頁），是扣案之印表機墨水匣僅能證明被告庚○○
      、己○○二人曾向客戶推銷仿冒之墨水匣樣品，不能證明
      其已有販賣之行為。而扣案之帳冊有關墨水匣型號、價格
      之記載，依被告庚○○所述乃係對賣方之報價及其轉售他
      人之報價，僅係預備階段，無從認確已轉售他人且係以真
      品價格欺騙他人，且公訴人未提出證據證明被告庚○○、
      己○○二人販入仿冒品之初即欲以假亂真賣出，是尚乏證
      據被告庚○○、己○○二人有將HP牌噴墨印表機之墨水匣
      予以回收私自委由年籍不詳之人予以充填後，再以私印之
      該品牌墨水匣包裝盒包裝後詐騙消費者以真品之價格出售
      。
   4、再被告庚○○、己○○固不否認有委由丁○○（乙○○之
      妻），在臺灣地區尋覓印刷仿微軟公司所產製之軟體真品
      證明雷射標籤COA，惟因樣品品質與真品差異過鉅而不遂
      等情，惟觀諸被告所坦承係丁○○委由廠商印製COA即扣
      押物編號十五之半成品一袋（他字第六九三號卷第六頁背
      面），該標籤上並無印製任何關於微軟公司產品之名稱及
      其序號等內容（同上卷第十五頁正反面，第三四至三七頁
      ），難認該標籤顯已製作完成，無法用以表示微軟公司所
      產之何種產品係屬真正之用意，是被告庚○○、己○○二
      人雖已著手於重製之犯行，惟因未能完成，而商標法第八
      十一條及刑法第二百十條之規定均不處罰未遂犯，是其行
      為仍屬不罰，自不構成前揭二罪。
   5.被告庚○○、己○○固自承八十九年間起，開始販賣前揭
     盜版物品，然查：被告庚○○因另案自八十九年六月二日
     入監服刑，至八十九年十二月二十九日刑滿出獄，有本院
     被告前案紀錄表在卷可參，自不可能於此段時間犯案，因
     認其等所稱八十九年間，未臻明確，且扣案資料最早為九
     十年三月一日，因此公訴人認被告庚○○、己○○自八十
     九年起至九十年二月二十八日間，亦有販賣前揭論罪科刑
     部分之盜版物品，尚有誤會。
（三）綜上，檢察官所舉之證明均不足以證明被告三人有此部分
      之犯行，此外，復查無其他積極證據足證被告確有檢察官
      所指該部分之犯行，惟因公訴意旨認被告此部分犯嫌，各
      與其前開有罪部分，有裁判上一罪關係之關係，爰不另為
      無罪之諭知。
六、臺灣臺北地方法院檢察署檢察官九十五年度偵字第二六二五
    四號移送併辦意旨略以：被告庚○○係瑪芝特公司之負責人
    ，明知甲○○○○○○○○係他人註冊使用之商標，竟製造銷售
    附有上揭商標之印表機墨水匣產品予不特定人，於九十二年
    十二月二十四日為調查員查獲，涉有商標法第八十一條之罪
    嫌。經查：被告庚○○於九十三年十二月二十二日偵查中固
    坦承有在大陸販賣扣案之「EPSON」墨水匣等情，惟其於本
    院改稱並無販賣等語，且被告己○○於本案調查局詢問時亦
    均稱其並未售出前揭扣案之墨水匣等語，是被告庚○○上開
    偵訊陳述，尚乏證據佐證，不能遽採。且尚不能證明被告有
    販賣行為，已如前述，是不能證明被告庚○○有此部分之犯
    行，難認與本案有裁判上一罪之關係，自不得併予審理，應
    退回由檢察官另行處理。
據上論斷，應依刑事訴訟法第三百六十九條第一項前段，第三百
六十四條、第二百九十九條第一項前段，商標法第八十二條、九
十二年七月九日修正公布之著作權法第九十一條第三項、第一項
、第九十四條第二項、第九十八條、刑法第十一條前段、第二條
第一項前段、第七十四條第一項第一款，修正前刑法第二十八條
、第五十六條、第五十五條、第四十七條、第四十一條第一項前
段，中華民國九十六年罪犯減刑條例第二條第一項第三款，第七
條第一項，修正前罰金罰鍰提高標準條例第二條、現行法規所定
貨幣單位折算新臺幣條例第二條，判決如主文。
本案經檢察官李金定到庭執行職務。
中    華    民    國    97    年    5     月    30    日
                  刑事第十八庭審判長法  官  吳鴻章
                                    法  官  陳健順
                                    法  官  周政達
以上正本證明與原本無異。
如不服本判決，應於收受送達後十日內向本院提出上訴書狀，其
未敘述上訴之理由者並得於提起上訴後十日內向本院補提理由書
（均須按他造當事人之人數附繕本）。
                                    書記官  莊昭樹
中    華    民    國    97    年    5     月    30    日
附表一：被告庚○○、己○○販賣盜版WIN98產品部分應沒收之
        物
┌──┬─────────┬─────────────┬─────────┐
│編號│市調處證物編號    │扣押物名稱                │鑑定結果及數量    │
├──┼─────────┼─────────────┼─────────┤
│ 01 │肆-02-01～肆-02-02│帳冊                      │2冊               │
├──┼─────────┼─────────────┼─────────┤
│ 02 │肆-03             │傳真信函等文件資料        │1冊               │
├──┼─────────┼─────────────┼─────────┤
│ 03 │肆-04             │文件資料                  │1份               │
├──┼─────────┼─────────────┼─────────┤
│ 04 │肆-05             │提單                      │2頁               │
├──┼─────────┼─────────────┼─────────┤
│ 05 │肆-06-01～肆-06-02│電話簿                    │2冊               │
├──┼─────────┼─────────────┼─────────┤
│ 06 │肆-08             │盜版微軟公司Windows98封套 │3張偽品           │
├──┼─────────┼─────────────┼─────────┤
│ 07 │肆-10             │盜版微軟公司產品證明書條碼│1袋偽品           │
├──┼─────────┼─────────────┼─────────┤
│ 08 │肆-11-01～肆-11-03│盜版Windows98光碟         │2套偽品、1套真品、│
│    │                  │                          │2片偽品、1片真品  │
├──┼─────────┼─────────────┼─────────┤
│ 09 │肆-15-01          │仿冒微軟產品條碼 (一)       │1袋偽品           │
├──┼─────────┼─────────────┼─────────┤
│ 10 │肆-15-02          │仿冒微軟產品條碼 (三)       │1袋偽品           │
├──┼─────────┼─────────────┼─────────┤
│ 11 │肆-16             │電腦主機                  │1套               │
├──┼─────────┼─────────────┼─────────┤
│ 12 │肆-19-01          │盜版Windows98光碟 (一)      │10片偽品、1片真品 │
├──┼─────────┼─────────────┼─────────┤
│ 13 │肆-19-02          │盜版Windows98光碟 (二)      │2套偽品、1套真品  │
├──┼─────────┼─────────────┼─────────┤
│ 14 │肆-22             │盜版Windows98說明書       │1套真品、5本偽品、│
│    │                  │                          │2本真品           │
├──┼─────────┼─────────────┼─────────┤
│ 15 │肆-23             │盜版Windows98說明         │1套偽品           │
├──┼─────────┼─────────────┼─────────┤
│ 16 │肆-25             │己○○上海銀行存摺影      │1冊               │
└──┴─────────┴─────────────┴─────────┘
 附表二：被告三人重製PS2光碟部分應沒收之物
┌──┬─────────┬─────────────┬─────────┐
│ 01 │肆-24             │資料光碟                  │4片OS2遊戲光碟    │
├──┼─────────┼─────────────┼─────────┤
│ 02 │伍之4             │硬碟（80GB）              │1個               │
├──┼─────────┼─────────────┼─────────┤
│ 03 │伍之5             │硬碟（20GB 庚○○交付）   │1個               │
├──┼─────────┼─────────────┼─────────┤
│ 04 │伍之7             │電腦主機 (1)               │1台               │
├──┼─────────┼─────────────┼─────────┤
│ 05 │伍之8             │電腦主機 (2)               │1台               │
├──┼─────────┼─────────────┼─────────┤
│ 06 │伍之9             │電腦主機 (3)               │1台               │
├──┼─────────┼─────────────┼─────────┤
│ 07 │伍之10            │18吋液晶螢幕              │1台               │
└──┴─────────┴─────────────┴─────────┘
附表三：不需沒收之物
┌──┬─────────┬─────────────┬─────────┐
│編號│市調處證物編號    │扣押物品名稱              │鑑定結果及數量    │
├──┼─────────┼─────────────┼─────────┤
│ 01 │肆-01-01～肆-01-05│訂貨單等資料              │5份               │
├──┼─────────┼─────────────┼─────────┤
│ 02 │肆-05             │合同                      │1頁               │
├──┼─────────┼─────────────┼─────────┤
│ 03 │肆-07             │瑪芝特公司之彰化銀行存摺  │1本               │
├──┼─────────┼─────────────┼─────────┤
│ 04 │肆-08             │盜版微軟公司Office 2000   │1張偽品、1張影本  │
│    │                  │封套                      │                  │
├──┼─────────┼─────────────┼─────────┤
│ 05 │肆-12             │仿冒Front Page 98軟體     │3片偽品           │
├──┼─────────┼─────────────┼─────────┤
│ 06 │肆-13             │盜版Windows NT Sever      │17片偽品          │
├──┼─────────┼─────────────┼─────────┤
│ 07 │肆-14             │仿冒微軟Windows Me軟體    │6片偽品、1片真品  │
├──┼─────────┼─────────────┼─────────┤
│ 08 │肆-17-01          │盜版Windows 2000等光碟片(一)│1套偽品、8片偽品、│
│    │                  │                          │1本偽品           │
├──┼─────────┼─────────────┼─────────┤
│ 09 │肆-17-02          │盜版Windows 2000等光碟片(二)│3套偽品、1片偽品  │
├──┼─────────┼─────────────┼─────────┤
│ 10 │肆-18-01          │盜版微軟公司Office 2000   │4套偽品、2片偽品、│
│    │                  │光碟片(一)                  │1片真品           │
├──┼─────────┼─────────────┼─────────┤
│ 11 │肆-18-02          │盜版微軟公司Office 2000   │6套偽品           │
│    │                  │光碟片(二)                  │                  │
├──┼─────────┼─────────────┼─────────┤
│ 12 │肆-20             │盜版Windows Me光碟片      │1片偽品、2套偽品、│
│    │                  │                          │1片真品           │
├──┼─────────┼─────────────┼─────────┤
│ 13 │肆-21             │盜版Windows XP光碟片      │1套偽品           │
├──┼─────────┼─────────────┼─────────┤
│ 14 │肆-22             │盜版Windows 95、Windows Me│1套偽品、3本偽品、│
│    │                  │、Office 2000等說明書     │2本真品           │
├──┼─────────┼─────────────┼─────────┤
│ 15 │肆-23             │盜版Windows Me說明書      │1套真品、1套偽品  │
├──┼─────────┼─────────────┼─────────┤
│ 16 │伍之1             │盜版軟體光碟片            │93片              │
├──┼─────────┼─────────────┼─────────┤
│ 17 │伍之2             │盜版遊戲光碟片(1)          │77片              │
├──┼─────────┼─────────────┼─────────┤
│ 18 │伍之3             │盜版遊戲光碟片(2)          │30片              │
├──┼─────────┼─────────────┼─────────┤
│ 19 │伍之6             │註冊機序號及CD編碼工具等  │16頁              │
│    │                  │文件                      │                  │
├──┼─────────┼─────────────┼─────────┤
│ 20 │伍之11            │磁碟片                    │1片               │
└──┴─────────┴─────────────┴─────────┘
附錄：本案論罪科刑法條全文
92年7月9日修正公布之著作權法第91條
意圖營利而以重製之方法侵害他人之著作財產權者，處五年以下
有期徒刑、拘役，或併科新臺幣二十萬元以上二百萬元以下罰金
。
非意圖營利而以重製之方法侵害他人之著作財產權，重製份數超
過五份，或其侵害總額按查獲時獲得合法著作重製物市價計算，
超過新臺幣三萬元者，處三年以下有期徒刑、拘役，或科或併科
新臺幣七十五萬元以下罰金。
以重製於光碟之方法犯第一項之罪者，處五年以下有期徒刑、拘
役，或併科新臺幣五十萬元以上五百萬元以下罰金。
92年7月9日修正公布之著作權法第91-1條
意圖營利而以移轉所有權之方法散布著作原件或其重製物而侵害
他人之著作財產權者，處三年以下有期徒刑、拘役，或科或併科
新臺幣七十五萬元以下罰金。
非意圖營利而以移轉所有權之方法散布著作原件或其重製物，或
意圖散布而公開陳列或持有而侵害他人之著作財產權者，散布份
數超過五份，或其侵害總額按查獲時獲得合法著作重製物市價計
算，超過新臺幣三萬元者，處二年以下有期徒刑、拘役，或科或
併科新臺幣五十萬元以下罰金。
犯第一項之罪，其重製物為光碟者，處三年以下有期徒刑、拘役
，或併科新臺幣一百五十萬元以下罰金。
犯前項之罪，經供出其物品來源，因而破獲者，得減輕其刑。
92年7月9日修正公布之著作權法第94條
以犯第九十一條第一項、第二項、第九十一條之一、第九十二條
或第九十三條之罪為常業者，處一年以上七年以下有期徒刑，得
併科新臺幣三十萬元以上三百萬元以下罰金。
以犯第九十一條第三項之罪為常業者，處一年以上七年以下有期
徒刑，得併科新臺幣八十萬元以上八百萬元以下罰金。
商標法第82條
明知為前條商品而販賣、意圖販賣而陳列、輸出或輸入者，處一
年以下有期徒刑、拘役或科或併科新臺幣5萬元以下罰金。


司法院資訊處製作；財團法人民間司法改革基金會備份。
